ACORDAO-COMPLETO-2411747

ACÓRDÃO 7759/2020 ATA 24/2020 - SEGUNDA CÂMARA

VISTOS, relatados e discutidos estes autos de prestação de contas anuais da Secretaria Executiva do atualmente denominado Ministério da Justiça e Segurança Pública (SE/MJSP) , relativas ao exercício de 2015, 
ACORDAM os Ministros do Tribunal de Contas da União, reunidos em Sessão da Segunda Câmara, com fundamento nos arts. 1º, inciso I, 16, inciso I, 17 e 23, inciso I, da Lei 8.443/1992, c/c os arts. 1º, inciso I, 207 e 214, inciso I, do Regimento Interno, em: 
9.1. julgar regulares as contas dos Sr (a) s. Beto Ferreira Martins Vasconcelos                (CPF XXX.815.116-XX) , Flávio Crocce Caetano (CPF XXX.112.678-XX) , Flávio Marques Prol             (CPF XXX.210.218-XX) , Gabriel de Carvalho Sampaio (CPF XXX.589.098-XX) , Guilherme Augusto Faria de Morais Rego (CPF XXX.261.361-XX) , João Guilherme Casagrande Martinelli Lima Granja Xavier (CPF 045.610.984- 61) , Kelly Oliveira de Araújo (CPF XXX.489.271-XX) , Leandro Augusto de Aguiar Barbosa (CPF XXX.713.531-XX) , Lylian Beatriz de Oliveira Comelli (CPF XXX.722.451-XX) , Marcela Saldanha dos Anjos (CPF XXX.646.401-XX) , Marcelo Veiga (CPF XXX.484.718-XX) , Mário Henrique Ditticio (CPF XXX.852.818-XX) , Marivaldo de Castro Pereira (CPF XXX.374.108-XX) , Paulo Abrão Pires Júnior (CPF XXX.029.806-XX) , Ricardo Andrade Saadi (CPF XXX.011.218-XX) , Ricardo de Lins e Horta (CPF XXX.886.016-XX) e Rogério Guimarães (CPF XXX.955.310-XX) , dando-lhes quitação plena; 
9.2. determinar ao Comando do Exército, com fundamento no art. 251 do RI/TCU, que encaminhe ao TCU, no prazo de até trinta dias, o processo administrativo sancionador referente à empresa Companhia Brasileira de Cartuchos (CBC) , conforme item 9.6.1 do Acórdão 1568/2015-TCU-Plenário (relator: Ministro José Mucio) ;
9.3. considerar cumpridas as determinações dos itens 1.7.1 do Acórdão 9930/2015-TCU-Segunda Câmara (relator: Ministro-Substituto Marcos Bemquerer) e 9.4 do Acórdão 1568/2015-TCU-Plenário (relator: Ministro José Mucio) ;
9.4. considerar implementadas as recomendações dos itens 9.5 do Acórdão 1568/2015-TCU-Plenário (relator: Ministro José Mucio) e 1.13 do Acórdão 7872/2015-TCU-Segunda Câmara (relator: Ministro Raimundo Carreiro) ; e
9.5. dar ciência deste Acórdão à Secretaria Executiva do Ministério da Justiça e Segurança Pública, informando que o Relatório e o Voto que o fundamentam podem ser consultados no endereço www.tcu.gov.br/acordaos.

Prestação de Contas Anuais da Secretaria Executiva do hoje denominado Ministério da Justiça e Segurança Pública (SE/MJSP), relativo ao exercício de 2015.

Segunda Câmara

Secretaria Executiva do Ministério da Justiça e Segurança Pública.

3. Interessados/Responsáveis:
3.1. Responsáveis: Beto Ferreira Martins Vasconcelos (XXX.815.116-XX); Flavio Crocce Caetano (XXX.112.678-XX); Flavio Marques Prol (XXX.210.218-XX); Gabriel de Carvalho Sampaio (XXX.589.098-XX); Guilherme Augusto Faria de Moraes Rego (XXX.261.361-XX); Joao Guilherme Casagrande Martinelli Lima Granja Xavier da S (XXX.610.984-XX); Kelly Oliveira de Araujo (XXX.489.271-XX); Leandro Augusto de Aguiar Barbosa (XXX.713.531-XX); Luisa Heraclio Panico (XXX.635.378-XX); Lylian Beatriz de Oliveira Comelli (XXX.722.451-XX); Marcela Saldanha dos Anjos (XXX.646.401-XX); Marcelo Chilvarquer (XXX.221.968-XX); Marcelo Veiga (XXX.484.718-XX); Maria Eduarda Ribeiro Cintra (XXX.474.211-XX); Mario Henrique Ditticio (XXX.852.818-XX); Marivaldo de Castro Pereira (XXX.374.108-XX); Paulo Abrao Pires Junior (XXX.029.806-XX); Ricardo Andrade Saadi (XXX.011.218-XX); Ricardo de Lins e Horta (XXX.886.016-XX); Rogério Guimarães (XXX.955.310-XX).

13.1. Ministros presentes: Ana Arraes (Presidente), Augusto Nardes, Aroldo Cedraz e Raimundo Carreiro (Relator).
13.2. Ministros-Substitutos presentes: Marcos Bemquerer Costa e André Luís de Carvalho.

RAIMUNDO CARREIRO

Trata-se de prestação de contas anuais da Secretaria Executiva do atualmente denominado Ministério da Justiça e Segurança Pública (SE/MJSP) , relativas ao exercício de 2015.
2.	O Auditor da Secretaria de Controle Externo da Defesa Nacional e da Segurança Pública (SecexDefesa) , em instrução à peça 96, manifestou-se nos seguintes termos acerca do mérito das contas: 
"INTRODUÇÃO
Cuidam os autos de processo de contas anuais da Secretaria Executiva do hoje denominado Ministério da Justiça e Segurança Pública (SE/MJSP) , relativo ao exercício de 2015.
O processo de contas foi organizado de forma individual, conforme classificação constante do art. 5º, inciso I, da Instrução Normativa (IN) TCU 63/2010, com observância das disposições expressas nas Decisões Normativas (DN) TCU 146 e 147/2015 e na Portaria TCU 321/2015.
HISTÓRICO
Na instrução de peça 13, p. 27-28, o auditor instruinte, para fins de saneamento dos autos, propôs a realização de diligência à SE/MJSP para que: 
	a) informasse sobre o cumprimento da determinação contida no item 1.5.1.1 do Acórdão 1599/2009-TCU-Plenário;
	b) apresentasse a relação dos contratos diretos (inexigibilidade ou dispensa) firmados para compra de materiais controlados pelo Exército em 2015 na unidade prestadora de contas (UPC) , incluindo pesquisas de preços apresentadas pelas empresas e correspondentes expedientes de solicitação de orçamentos; pesquisas de preços de outras fontes; termo de referência; planilha de custos estimados; planilha de preços contratada; e contratos e aditivos; e
	c) encaminhasse as pesquisas de preços apresentadas pelas empresas e correspondentes expedientes de solicitação de orçamentos, pesquisas de preços de outras fontes, termo de referência; planilha de custos estimados, planilha de preços contratada, contratos, planilha que contabilizou o valor correspondente a cada ordem bancária emitida, referentes ao Processo 08084.000383/2015-30, Contrato 01/2016, Pregão 01/2016.
Na instrução de peça 46, após o exame das informações recebidas da SE/MJSP em decorrência da diligência, o auditor instrutor considerou que: 
	a) houve atendimento à determinação contida no item 1.5.1.1 do Acórdão 1599/2009-TCU-Plenário, pelo qual o TCU determinou à Coordenação-Geral de Recursos Humanos do MJSP fazer cumprir o Plano Cronológico de Ação que definiu dezembro de 2010 como a data limite para o término dos trabalhos de revisão dos pagamentos de vantagens e benefícios, quintos e décimos dos servidores aposentados e pensionistas do MJSP, conforme determinado pelo Acórdão 331/2005-TCU-Segunda Câmara (itens 19 e 21 daquela instrução) ;
	b) quanto à compra de materiais controlados pelo Exército em 2015, pode-se considerar a regularidade envolvendo a declaração de inexigibilidade para aquisição de produtos controlados pelo Exército (item 22 daquela instrução) ; 
 	c) em relação ao Processo 08084.000383/2015-30, Contrato 01/2016, Pregão 01/2016, avaliação da Secretaria Federal de Controle Interno, por amostragem, permitiu a verificação das regras estabelecidas na Instrução Normativa (IN) 05/2014 da Secretaria de Logística e Tecnologia da Informação (SLTI) , que dispõe sobre o procedimento administrativo para a realização de pesquisa de preços para a aquisição de bens e a contratação de serviços em geral.
5. 	Ainda nessa instrução de peça 46, mencionou-se que, na instrução de peça 13, foram identificadas impropriedades relatadas nos itens 71 e 37, para as quais foram formuladas propostas de recomendação e de ciência à UPC, por ocasião da proposta de mérito.
6. 	Desse modo, como proposta de encaminhamento, sugeriu:  
  	a) julgar regulares as contas dos responsáveis arrolados no processo; 
	b) recomendar à Secretaria-Executiva do Ministério da Justiça, com fundamento no art. 250, III, do Regimento Interno do TCU, que avalie a conveniência e a oportunidade de proceder à reformulação dos seus indicadores de desempenho, uma vez que os indicadores associados aos objetivos devem apontar como aferir o desempenho esperado de cada objetivo, os aspectos e variáveis envolvidos, a fórmula de cálculo, o período a ser considerado e a base de comparação ou o índice de referência, de modo que venham a contribuir para monitorar os processos-chave da unidade prestadora de contas e para aferir resultados de modo a apoiar processos decisórios e a reorientar as ações rumo aos objetivos da organização;
	c) dar ciência à Secretaria-Executiva do Ministério da Justiça sobre a ausência de informações mais específicas sobre o planejamento estratégico, tático e/ou operacional, objetivos estratégicos e metas associadas aos objetivos que se refiram ao próprio exercício das contas apresentadas, identificada no relatório de gestão, o que afronta o disposto no anexo II da DN TCU 146/2015, no item 4.1 do anexo único à Portaria TCU 321/2015 e no Sistema e-Contas, com vistas à adoção de providências internas que previnam a ocorrência de outras semelhantes; e
	d) considerar atendidas as deliberações contidas no subitem 9.4.4 do Acórdão 1163/2008-TCU-Plenário, no subitem 1.5.1.1 do Acórdão 1599/2009-TCU-Plenário e nos itens 9.1 e 9.2 do Acórdão 1019/2014-TCU-Plenário.
7. 	Adicionalmente, a referida instrução também deveria se manifestar sobre o cumprimento de deliberações exaradas em acórdãos do TCU à UPC durante o exercício de 2015. Nesse sentido, conforme relatado nos itens 86 a 90 da instrução de peça 13, os Acórdãos 1176, 1445 e 1568/2015, todos do Plenário, e 4824 e 5259/2015, da 1ª Câmara, foram cumpridos pelas áreas responsáveis.
8.	Mediante pronunciamento à peça 47, a titular da subunidade técnica manifestou-se contrariamente à proposta de encaminhamento formulada pelo auditor, observando que o processo ainda não se encontrava em condições de ser levado ao mérito.
9.	Sugeriu excluir a alínea "b" da proposta de encaminhamento, uma vez que o tema "indicadores" já consta de proposição nos autos de contas da unidade referentes ao exercício de 2016, TC Processo 028.160/2017-7.
10.	No tocante à alínea "d" da proposta de encaminhamento, sugeriu também sua exclusão, pelos motivos elencados nos parágrafos 3- 8 do pronunciamento à peça 47. 
11.	Além das questões mencionadas, foi apontado à peça 47 que valia ainda lembrar de outras decisões prolatadas no exercício de 2015, conforme considerações feitas nos parágrafos 10- 29 do pronunciamento, que, em resumo, apresentou: 
	a) Acórdão 1176/2015-TCU-Plenário, sessão de 13/5/2015, TC Processo 034.062/2011-4, relator Ministro-Substituto André de Carvalho, de responsabilidade da Secretaria de Fiscalização de Pessoal (Sefip) : previsão de monitoramento pela referida secretaria, nos termos do seu subitem 9.8; 
	b) 	Acórdão 753/2015-TCU-Plenário, sessão de 8/4/2015, TC Processo 010.285/2008-8, relatora Ministra Ana Arraes, de responsabilidade da Secretaria de Fiscalização de Infraestrutura de Energia Elétrica (SeinfraElétrica) : não se refere à unidade jurisdicionada avaliada nestes autos; 
	c) 	Acórdão 1353/2015-TCU-Segunda Câmara, sessão de 7/4/2015, TC Processo 029.040/2012-4, relator Ministro Raimundo Carreiro: em monitoramento nos próprios autos, atualmente em fase de diligência.
12.	Ao final, sugeriu a subunidade que as unidades jurisdicionadas abaixo relacionadas apresentassem ao Tribunal documentos/informações e/ou orientações expedidas internamente para fins de cumprimento das seguintes deliberações:
	a) 	Secretaria Executiva do Ministério da Justiça e/ou Secretaria Executiva do Ministério da Segurança Pública, conforme o caso:
	a.1) 	item 1.7.1.1 do Acórdão 9930/2015-TCU-Segunda Câmara, acompanhados do cálculo do valor histórico do débito e respectivas datas de referência; 
	a.2) 	itens 9.4 e 9.5 do Acórdão 1568/2015-TCU-Plenário; 
	a.3) 	item 1.13 do Acórdão 7872/2015-TCU-Segunda Câmara;
	b) 	Comando do Exército:
	b.1) 	item 9.6.1 do Acórdão 1568/2015-TCU-Plenário, TC Processo 003.146/2015-4, notificado ao órgão por meio do Ofício 0675/2015-TCU-SecexDefesa, de 29/6/2015.
13.	Referida sugestão da subunidade foi acolhida pela unidade técnica, conforme consta da peça 48.
14.	Na instrução de peça 70, o auditor instrutor examinou as informações prestadas em decorrência da diligência realizada, concluindo que: 
	a) em relação aos itens 9.4 e 9.6.1 do Acórdão 1568/2015-TCU-Plenário, apontou o auditor que havia inconsistência entre a conclusão do Processo Administrativo Sancionador (PAS) instaurado pelo Exército e as medidas adotadas pela SE/MJSP. Para sanear a incongruência apurada, sugeriu diligenciar o Comando do Exército, solicitando acesso ao PAS instaurado para apurar os fatos relacionados ao Pregão Eletrônico 15/2014 (item 18 daquela instrução) ; 
	b) no que se refere ao item 1.7.1.1 do Acórdão 9930/2015-TCU-Segunda Câmara, verificou que a SE/MJSP ainda não encaminhou o processo de Tomada de Contas Especial (TCE) instaurado para fins de ressarcimento de despesas derivadas da ocupação de área no MJSP. Para sanear os presentes autos, propôs diligenciar a Secretaria-Executiva do Ministério da Justiça e Segurança Pública, solicitando as seguintes informações e os documentos comprobatórios: data de instauração; autoridade responsável pela instauração e pelo encaminhamento do processo ao TCU; data de conclusão; data de envio ao TCU; e conclusões do processo (item 28 daquela instrução) . 
15.	Ainda, considerou atendidas as recomendações contidas nos itens 9.5.1 e 9.5.2 do Acórdão 1568/2015-TCU-Plenário (item 32 daquela instrução) ; e em atendimento a recomendação contida no item 1.13 do Acórdão 7872/2015-TCU-Segunda Câmara (item 39 daquela instrução) .
16.	Ao fim dos exames, sugeriu que as unidades jurisdicionadas abaixo relacionadas apresentassem ao Tribunal os seguintes documentos/informações:
	a) Comando do Exército:
	a.1) cópia do Processo Administrativo Sancionador 64287.065082/2015-46, instaurado pelo Comando da 2ª Região Militar para apurar os fatos que envolviam a empresa Companhia Brasileira de Cartuchos, no âmbito do Pregão Eletrônico 15/2014, do Ministério da Justiça e Segurança Pública (referência: item 9.6.1 do Acórdão 1568/2015-TCU-Plenário, TC Processo 003.146/2015-4) ;
	b) Secretaria-Executiva do Ministério da Justiça e Segurança Pública:
	b.1) informações e documentos comprobatórios da instauração do Processo de Tomada de Contas Especial 08005.000227/2018-54, instaurado para o ressarcimento de despesas pelo Grupo Associativo dos Servidores do Ministério da Justiça (Gasjus) , em face de ocupação de área no Anexo II do Ministério da Justiça, conforme especificado a seguir:
	a) data de instauração;
	b) autoridade responsável pela instauração e pelo encaminhamento ao TCU;
	c) data de conclusão (se for o caso) ;
	d) data de envio ao TCU (se for o caso) ; e
	e) síntese das conclusões do processo (se for o caso) .
17.	Mediante pronunciamento (peça 71) , a diretoria da SecexDefesa autorizou, por delegação de competência, a realização de diligência junto ao Comando do Exército (CE/MD) e à Secretaria-Executiva do Ministério da Justiça e Segurança Pública, nos mesmos termos propostos na instrução de peça 70, com vistas a sanear os autos.  
18.	Este Tribunal encaminhou os Ofícios 321 e 322/2019-TCU/SecexDefesa, datados de 22/5/2019, ao Secretário-Executivo da SE/MJSP e ao Comandante do Comando do Exército (CE/MD) , peças 73-74, respectivamente. 
19.	A SE/MJSP apresentou tempestivamente as informações constantes das peças 77-86 destes autos, enquanto o Comando do Exército, em um primeiro momento, não atendeu à diligência deste Tribunal, apesar de regularmente cientificado, conforme aviso de recebimento constante da peça 76. 
20.	Em 23/7/2019, mediante o Ofício 1.322/2019-TCU/Seproc (peça 88) , reiteraram-se os termos do Ofício 0322/2019-TCU/SecexDefesa, de 22/5/2019, cuja ciência se deu 29/7/2019, conforme protocolo constante da peça 89. 	A manifestação do Comando do Exército consta das peças 92-93 destes autos.
EXAME TÉCNICO
21.	Na presente instrução, examinar-se-ão as informações apresentadas pelas unidades jurisdicionadas em decorrência das diligências promovidas. 
Secretaria Executiva do Ministério da Justiça e Segurança Pública (SE/MJSP) 
Resposta
22.	Mediante o Ofício 999/2019/SE/MJSP (peça 77) , a UPC encaminhou a Nota Técnica 13/2019/SE/MJSP e respectivos anexos (peça 78) , com as manifestações e documentos comprobatórios, em atendimento ao Ofício 321/2019-TCU/SecexDefesa.
23.	A referida nota técnica traz as informações solicitadas na diligência, bem como faz referência ao Processo SEI 08005.000227/2018-54, no qual se encontrariam acostados, em anexos, os documentos que comprovariam a instauração do processo de TCE contra o Grupo Associativo dos Servidores do Ministério da Justiça, conforme se segue (peça 78) .
a) data de instauração da TCE
24.	Conforme o Despacho 2493/2018/SE (peça 79) , a instauração da tomada de contas especial contra o Gasjus ocorreu em 14 de agosto de 2018 (peça 78, p. 1) .
25.	Referido despacho informa também terem sido efetivados os procedimentos administrativos para o ressarcimento ao erário, que restaram infrutíferos.
b) autoridade responsável pela instauração e pelo encaminhamento ao TCU 
26.	O responsável pela instauração da TCE era o então Secretário-Executivo Adjunto do Ministério da Justiça, em conformidade com o art. 1° da Portaria SE 644/2018. Essa informação foi veiculada no mesmo Despacho 2493/2018/SE (peça 79) . 
27.	A partir das Notas Técnicas 4/2018/SAA/SE/MJSP (peça 81) e 6/2018/SAA/SE/MJSP (peça 82) , é possível observar que o Secretário-Executivo Adjunto determinou à Subsecretária de Planejamento e Orçamento o envio do processo de TCE à Controladoria-Geral da União (CGU) . Conforme recibo gerado automaticamente pelo TCU, o encaminhamento à CGU se deu em 28/9/2018 (peça 83) .
c) data de conclusão (se for o caso) 
28.	Segundo informação da Nota Técnica 13/2018/SE/MJSP, o processo de TCE foi finalizado em 28 de setembro de 2018, com o envio, via sistema e-TCE, para a Controladoria-Geral da União (peça 78, p. 2) .
29.	Essa informação pode ser verificada no documento 'Declaração de Envio ao Controle Interno da Tomada de Contas Especial', que informa o encaminhamento da TCE à Controladoria- Geral da União em 28/9/2018 (peça 83) . 
e) data de envio ao TCU (se for o caso) 
30.	Segundo a referida nota (peça 78, p.2) , o processo de TCE da Gasjus, conforme informação presente no sistema e-TCE, encontrava-se na Controladoria-Geral da União aguardando triagem e distribuição. 
f) síntese das conclusões do processo (se for o caso) 
31.	De acordo com a Nota Técnica 13/2019/SE/MJSP (peça 78, p. 2) , tendo por base os resultados apurados no Relatório 2/2018/SPO/SE (peça 80) , o processo resultou na instauração de tomada de contas especial, em virtude da ocupação, sem o devido ressarcimento das despesas, de área no primeiro e segundo subsolos do Anexo II do Ministério da Justiça pelo Grupo Associativo dos Servidores do Ministério da Justiça, desde 1992 até 13 de fevereiro de 2015. 
32.	Concluiu esse relatório que, diante das ocorrências expostas e com base nos documentos e pareceres apresentados nos autos, o dano original ao erário é de R$ 532.345,72, que, atualizado a partir de 1º/1/2003 até 28/8/2018, importou no montante de R$ 909.530,03, sob a responsabilidade do Grupo Associativo dos Servidores do Ministério da Justiça (CNPJ 37.113.826/0001-77) , bem como que o referido montante foi registrado no Sistema Integrado de Administração Financeira (Siafi) na conta contábil 897320500 (responsável por danos ou perdas) , peça 80, p. 11. 
33.	Destacou a referida nota técnica, ainda, que o Processo SEI 08001.007767/2018-07 foi autuado pela Corregedoria-Geral para investigação preliminar, com vistas a apurar eventual responsabilidade interna, conforme demandado pelo então Secretário-Executivo Adjunto (peça 78, p. 2) . 
Análise
34.	Diante da resposta da SE/MJSP, verificou-se que o órgão prestou as informações solicitadas e encaminhou os documentos comprobatórios, em atendimento ao Ofício 321/2019-TCU/SecexDefesa. 
35.	As informações prestadas comprovam a instauração da respectiva TCE,  cujo objetivo é obter o ressarcimento de despesas pelo Grupo Associativo dos Servidores do Ministério da Justiça em face de ocupação de área no Anexo II do Ministério da Justiça.
36.	Dessa forma, como o processo encontra-se na CGU, pode-se considerar atendido o item 1.7.1.1 do Acórdão 9930/2015-TCU-Segunda Câmara, uma vez que, embora os reembolsos devidos ainda não tenham ingressado nos cofres públicos, o processo de TCE em breve terá registro específico junto ao TCU.   
Comando do Exército
Resposta
37.		Mediante o Ofício 128-SCCR/CCIEx (peça 92) , de 12/8/2019, o Centro de Controle Interno do Exército (CCIEx) encaminhou cópia do Processo Administrativo Sancionador 64287.065082/2015-46, juntado aos autos à peça 93. 
Análise	
38.	De acordo com o expediente DIEx161-SFPC/2RM (peça 93, p. 4) de 29/9/2015, a Seção de Fiscalização de Produtos Controlados, em atenção ao item 9.6.1 do Acórdão 1568/2015-TCU-Plenário, solicitou a instauração de processo administrativo sancionador em desfavor da empresa Indústria e Comércio de Materiais de Segurança Ltda. (Inbraterrestre) . 
39.		A partir dessa demanda, o Comando da 2ª Região Militar elaborou relatório, juntado aos autos à peça 93, p. 37-39. Referido relatório confirma que o processo sancionador foi instaurado contra a empresa Inbraterrestre. Informa também que a empresa não foi notificada do processo, porque não foi enquadrada em nenhum artigo do Decreto 3655/2000, que regulamenta a fiscalização de produtos controlados, não tendo incorrido em faltas previstas nas legislações que tratam dos produtos controlados pelo Exército Brasileiro. 
40.	Concluiu o documento que não houve indícios de irregularidades no trato com produtos controlados pelo Exército Brasileiro em relação à empresa Inbraterrestre. 
41.	Diante dessas informações, vê-se que houve equívoco por parte do Comando do Exército, uma vez que, mesmo tendo conhecimento do referido acórdão, relatório e voto, encaminhados mediante o Ofício 675/2015-TCU/SecexDefesa, de 29/6/2015 (peça 93, p. 7) , bem como, posteriormente, sendo diligenciado, por meio dos Ofícios  0322/2019-TCU/SecexDefesa e 1322/2019-TCU/Seproc, para encaminhar cópia do Processo Administrativo Sancionador 64287.065082/2015-46, instaurado para apurar os fatos que envolviam a empresa Companhia Brasileira de Cartuchos, apresentou processo administrativo diverso, contra a empresa Inbraterrestre. 
42.	Todavia, embora o Comando do Exército não tenha adotado as medidas adequadas para o saneamento do ponto, mas tendo em vista as providências adotadas pelo Ministério da Justiça, que cancelou a homologação do Pregão Eletrônico 15/2014, vê-se que se pode considerar cumprido o item 9.4 do Acórdão 1568/2015-TCU-Plenário, apenas sendo necessário dar  ciência ao Comando do Exército sobre o equívoco verificado.
43.	Dessa forma, considerando as análises realizadas nesta instrução, bem como nas instruções às peças 13, 46 e 70 e no pronunciamento à peça 47, bem assim a opinião da Secretaria Federal de Controle Interno da Controladoria-Geral da União, propõe-se julgar regulares as contas dos responsáveis arrolados nestes autos, dando-lhes quitação plena, nos termos dos art. 16, inciso I, e 17 da Lei 8.443/1992, c/com o art. 207 do Regimento Interno do TCU.
CONCLUSÃO
44.	Cuida esta instrução do exame das informações encaminhadas pela Secretaria Executiva do Ministério da Justiça e Segurança Pública (SE/MJSP) e pelo Comando do Exército, em resposta às diligências que lhes foram encaminhadas pelos Ofícios 321 e 322/2019-TCU/SecexDefesa, e 1.322/2019-TCU/Seproc.
45.	Em relação ao item que trata das informações e documentos comprobatórios do processo de Tomada de Contas Especial 08005.000227/2018-54, instaurado para o ressarcimento de despesas pelo Grupo Associativo dos Servidores do Ministério da Justiça, em face de ocupação de área no Anexo II do Ministério da Justiça, a SE/MJSP comprovou a instauração do processo de TCE para fins de ressarcimento de despesas pelo referido Grupo, podendo-se considerar cumprido o item 9.6.1 do Acórdão 1568/2015-TCU-Plenário (parágrafos 23 a 37 desta instrução) . 
46.	No tocante ao item que trata da solicitação de cópia do Processo Administrativo Sancionador 64287.065082/2015-46, instaurado pelo Comando da 2ª Região Militar para apurar os fatos que envolviam a empresa Companhia Brasileira de Cartuchos (CBC) no âmbito do Pregão Eletrônico 15/2014, o jurisdicionado encaminhou informação diferente da que fora solicitada, uma vez que o PAS instaurado não se refere à empresa CBC (parágrafos 38 a 42 desta instrução) .
47. 	Todavia, tendo em conta que o Ministério da Justiça cancelou a homologação do referido certame, vê-se que esse fato não tem impacto sobre o mérito dos presentes autos, sugerindo-se, assim, considerar cumprido o item 1.7.1.1 do Acórdão 9930/2015-TCU-Segunda Câmara,  devendo ser dada ciência da falha ao Comando do Exército (parágrafo 43 desta instrução) .  
48.	Ao final dos exames, e considerando as análises realizadas nesta instrução, bem como nas instruções anteriores, bem assim a opinião da Secretaria Federal de Controle Interno da Controladoria-Geral da União, sugere-se julgar regulares as contas dos responsáveis pela SE/MJSP, exercício de 2015.
49.	Sugere-se também dar ciência à SE/MJSP sobre a obrigatoriedade de o Relatório de Gestão conter informações sobre o planejamento estratégico, tático e/ou operacional, objetivos estratégicos e metas associadas aos objetivos que se refiram ao próprio exercício das contas então apresentadas (item 37, da instrução de peça 13, p. 9) .
50.	Por último, em relação aos acórdãos em situação de monitoramento mencionados no relatório de gestão desse exercício, verifica-se que, no relatório de gestão do Ministério da Justiça e Segurança Pública, exercício de 2018, há informação de que a UPC teria tomado as providências para o cumprimento do subitem 1.7.1.2 do Acórdão 9930/2015-TCU-Segunda Câmara no âmbito do TC Processo 017.357/2008-0 (peça 95, p. 276) , e que essa informação já constava do relatório de gestão de 2015. Pode-se, assim, considerar cumprido esse item também.  
PROPOSTA DE ENCAMINHAMENTO	
51.  	Diante do exposto, submetem-se os autos à consideração superior, propondo:
	a) com fundamento nos arts. 1º, inciso I, 16, inciso I, 17 e 23, inciso I, da Lei 8.443/1992, c/c os arts. 1º, inciso I, 207 e 214, inciso I, do Regimento Interno do TCU, julgar regulares as contas dos Sr (a) s. Beto Ferreira Martins Vasconcelos (CPF XXX.815.116-XX) , Flávio Crocce Caetano (CPF XXX.112.678-XX) , Flávio Marques Prol (CPF XXX.210.218-XX) , Gabriel de Carvalho Sampaio (CPF XXX.589.098-XX) , Guilherme Augusto Faria de Morais Rego (CPF XXX.261.361-XX) , João Guilherme Casagrande Martinelli Lima Granja Xavier (CPF XXX.610.984-XX) , Kelly Oliveira de Araújo (CPF XXX.489.271-XX) , Leandro Augusto de Aguiar Barbosa (CPF XXX.713.531-XX) , Luísa Heraclio Panico (CPF XXX.635.378-XX) , Lylian Beatriz de Oliveira Comelli (CPF XXX.722.451-XX) , Marcela Saldanha dos Anjos (CPF XXX.646.401-XX) , Marcelo Chilvarquer (CPF XXX.221.968-XX) , Marcelo Veiga (CPF XXX.484.718-XX) , Maria Eduarda Ribeiro Cintra (CPF XXX.852.818-XX) , Mário Henrique Ditticio (CPF XXX.852.818-XX) , Marivaldo de Castro Pereira (CPF XXX.374.108-XX) , Paulo Abrão Pires Júnior (CPF XXX.029.806-XX) , Ricardo Andrade Saadi (CPF XXX.011.218-XX) , Ricardo de Lins e Horta (CPF XXX.886.016-XX) e Rogério Guimarães (CPF XXX.955.310-XX) , dando-lhes quitação plena;
	b) considerar cumpridas as determinações contidas: 
	b.1) nos itens 1.7.1.1 e 1.7.1.2 do Acórdão 9930/2015-TCU-Segunda Câmara (§§37 e 51 desta instrução) ; 
	b.2) no item 9.4 do Acórdão 1568/2015-TCU-Plenário (§43 desta instrução) ; 
		c) considerar implementadas as recomendações contidas:
	c.1) no item 9.5 do Acórdão 1568/2015-TCU-Plenário (§32 da instrução de peça 70) ; 
	c.2) no item 1.13 do Acórdão 7872/2015-TCU-Segunda Câmara (§39 da instrução de peça 70) ;
	d) dar ciência ao Comando do Exército sobre equívoco no procedimento adotado, uma vez que mesmo tendo conhecimento do item 9.6.1 do Acórdão 1568/2015-TCU-Plenário, incluindo o relatório e voto, encaminhados mediante o Ofício 675/2015-TCU/SecexDefesa,  bem como, posteriormente, sendo diligenciado, por meio dos Ofícios  0322/2019-TCU/SecexDefesa e 1322/2019-TCU/Seproc, para encaminhar cópia do Processo Administrativo Sancionador 64287.065082/2015-46, instaurado para apurar fatos que envolviam a empresa Companhia Brasileira de Cartuchos, apresentou processo administrativo diverso, contra a empresa Inbraterrestre (§43 desta instrução) ; 
	e) dar ciência à Secretaria Executiva do Ministério da Justiça e Segurança Pública sobre a ausência de informações mais específicas acerca do planejamento estratégico, tático e/ou operacional, objetivos estratégicos e metas associadas aos objetivos que se refiram ao próprio exercício das contas apresentadas, identificada no relatório de gestão de 2015, o que afronta o disposto no anexo II da Decisão Normativa TCU 146/2015, no item 4.1 do anexo único à Portaria TCU 321/2015 e no Sistema e-Contas, com vistas à adoção de providências internas que previnam a ocorrência de outras semelhantes (§37 da instrução de peça 13) ;
	f) dar ciência do acórdão que vier a ser proferido, assim como do relatório e do voto que o fundamentarem, à Secretaria Executiva do Ministério da Justiça e Segurança Pública."
	
3.	Os dirigentes da unidade, em pronunciamento às peça 97 e 98, apresentaram proposta de encaminhamento pontualmente divergente da sugerida pelo Auditor Instrutor:
"1. Endosso parcialmente a proposta de encaminhamento anterior, com algumas observações e acréscimos que julgo pertinentes.
2.	Em relação ao item 1.7.1.1 do Acórdão 9930/2015-TCU-Segunda Câmara, embora os ressarcimentos efetivamente não tenham ingressado nos cofres públicos, o correspondente processo de tomada de contas especial já tramita no Tribunal de Contas da União (TCU) sob o TC Processo 037.968/2019-0.   
3.	No tocante ao Processo Administrativo Sancionador (PAS) instaurado pelo Comando da 2ª Região Militar do Exército para apurar os fatos que envolviam a empresa Companhia Brasileira de Cartuchos (CBC) , o Exército enviou ao TCU informação diferente da que lhe fora solicitada via diligência, uma vez que o PAS instaurado não se refere à empresa CBC.
4.	Como esse fato não tem impacto sobre o julgamento de mérito das contas de responsáveis do Ministério da Justiça e Segurança Pública, e visando ao completo esclarecimento da matéria, sugiro renovar a determinação endereçada ao Exército no item 9.6.1 do Acórdão 1568/2015-TCU-Plenário. 
5. Desse modo, com base nos pareceres técnicos às peças 13, 46-47, 70 e 96, apresento ao Tribunal de Contas da União a seguinte proposta alternativa:
com fundamento nos arts. 1º, inciso I, 16, inciso I, 17 e 23, inciso I, da Lei 8.443/1992, c/c os arts. 1º, inciso I, 207 e 214, inciso I, do Regimento Interno do Tribunal de Contas da União (RI/TCU) , julgar regulares as contas dos Sr (a) s. Beto Ferreira Martins Vasconcelos (CPF XXX.815.116-XX) , Flávio Crocce Caetano (CPF XXX.112.678-XX) , Flávio Marques Prol (CPF XXX.210.218-XX) , Gabriel de Carvalho Sampaio (CPF XXX.589.098-XX) , Guilherme Augusto Faria de Morais Rego (CPF XXX.261.361-XX) , João Guilherme Casagrande Martinelli Lima Granja Xavier (CPF 045.610.984- 61) , Kelly Oliveira de Araújo (CPF XXX.489.271-XX) , Leandro Augusto de Aguiar Barbosa (CPF XXX.713.531-XX) , Lylian Beatriz de Oliveira Comelli (CPF XXX.722.451-XX) , Marcela Saldanha dos Anjos (CPF XXX.646.401-XX) , Marcelo Veiga (CPF XXX.484.718-XX) , Mário Henrique Ditticio (CPF XXX.852.818-XX) , Marivaldo de Castro Pereira (CPF XXX.374.108-XX) , Paulo Abrão Pires Júnior (CPF XXX.029.806-XX) , Ricardo Andrade Saadi (CPF XXX.011.218-XX) , Ricardo de Lins e Horta (CPF XXX.886.016-XX) e Rogério Guimarães (CPF XXX.955.310-XX) , dando-lhes quitação plena;
com fundamento no art. 251 do RI/TCU, determinar ao Comando do Exército que encaminhe ao TCU, no prazo de até trinta dias, o processo administrativo sancionador referente à empresa Companhia Brasileira de Cartuchos (CBC) , conforme item 9.6.1 do Acórdão 1568/2015-TCU-Plenário (§§3-4 deste pronunciamento) ;
c) considerar cumpridas as determinações dos itens 1.7.1 do Acórdão 9930/2015-TCU-Segunda Câmara (§§37 e 51 desta instrução) e 9.4 do Acórdão 1568/2015-TCU-Plenário (§43 da instrução de peça 96) ; 
d) considerar implementadas as recomendações dos itens 9.5 do Acórdão 1568/2015-TCU-Plenário (§32 da instrução de peça 70) e 1.13 do Acórdão 7872/2015-TCU-Segunda Câmara (§39 da instrução de peça 70) ; e
e)	dar ciência do acórdão à Secretaria Executiva do Ministério da Justiça e Segurança Pública, informando-a que o inteiro teor da deliberação pode ser acessado no endereço eletrônico www.tcu.gov.br/acórdãos."
   
4.	O Ministério Público junto ao Tribunal de Contas da União (MP/TCU) , em parecer da lavra do Júlio Marcelo de Oliveira, peça 99, manifestou-se "de acordo com a proposta de encaminhamento apresentada pelo sr. Secretário da Secretaria de Controle Externo da Defesa Nacional e da Segurança Pública, explicitada na manifestação da sra. Diretora (peça 97) , a qual promoveu alterações pontuais e secundárias na sugestão de encaminhamento apresentada pelo        sr. Auditor".
5.	É o relatório.

não há

Procurador Júlio Marcelo de Oliveira.

PRESTAÇÃO DE CONTAS ORDINÁRIAS. SECRETARIA EXECUTIVA DO MINISTÉRIO DA JUSTIÇA E SEGURANÇA PÚBLICA. EXERCÍCIO DE 2015. EXATIDÃO DOS DEMONSTRATIVOS CONTÁBEIS. LEGALIDADE E LEGITIMIDADE DAS GESTÕES DOS RESPONSÁVEIS. CONTAS REGULARES. QUITAÇÃO PLENA. VERIFICADOS O CUMPRIMENTO DE DETERMINAÇÕES E A IMPLEMENTAÇÃO DE RECOMENDAÇÕES ANTERIORMENTE FIXADAS. ARQUIVAMENTO.

PRESTAÇÃO DE CONTAS (PC)

Secretaria de Controle Externo da Defesa Nacional e da Segurança Pública (SecexDefes).

Relato o presente processo por força do art. 152 do Regimento Interno do TCU.	
2.	Conforme assentado no relatório precedente, trata-se de prestação de contas anuais da Secretaria Executiva do atualmente denominado Ministério da Justiça e Segurança Pública (SE/MJSP) , relativas ao exercício de 2015.
2.	O corpo diretivo da Secretaria de Controle Externo da Defesa Nacional e da Segurança Pública (SecexDefesa) , em pronunciamento às peças 97 e 98, com o qual se manifestou de acordo o Ministério Público junto ao TCU (parecer do Procurador Júlio Marcelo de Oliveira, peça 99) , propôs:
i)  julgar regulares as contas e dar quitação plena aos responsáveis;
ii)  determinar ao Comando do Exército que encaminhe ao TCU, no prazo de até trinta dias, processo administrativo sancionador referente à empresa Companhia Brasileira de Cartuchos (CBC) , conforme item 9.6.1 do Acórdão 1568/2015-TCU-Plenário (relator: Ministro José Mucio) ;
iii)  considerar cumpridas as determinações dos itens 1.7.1 do Acórdão 9930/2015-TCU-Segunda Câmara (relator: Ministro-Substituto Marcos Bemquerer) e 9.4 do Acórdão 1568/2015-TCU-Plenário (relator: Ministro José Mucio) ; e
iv)  considerar implementadas as recomendações dos itens 9.5 do Acórdão 1568/2015-TCU-Plenário (relator: Ministro José Mucio) e 1.13 do Acórdão 7872/2015-TCU-Segunda Câmara (relator: Ministro Raimundo Carreiro) .  
3.	Razão assiste à unidade instrutiva e ao Parquet. 
4.	As peças que compõem o presente processo de contas, organizadas na forma prescrita na Instrução Normativa TCU 63/2010, denotam ser regulares as contas prestadas, na medida em que evidenciam, nos termos do art. 16, inciso I, da Lei n. 8.443/92 e do art. 207, caput, do Regimento Interno, a exatidão dos demonstrativos contábeis, a legalidade, a legitimidade, a economicidade, a eficácia, a eficiência e a efetividade das gestões das autoridades e dos servidores arrolados no rol de responsáveis.
5.	A unidade técnica debruçou-se, minuciosamente, sobre cada um dos itens referentes à gestão, não evidenciando nenhuma impropriedade que pudesse macular a gestão em exame.      
6.	Inexistindo, portanto, impropriedades ou faltas de natureza formal, as contas devem ser julgadas regulares e aos responsáveis deve ser dada quitação plena.
7.	Quanto à proposta para se determinar ao Comando do Exército que encaminhe ao TCU processo administrativo sancionador referente à empresa Companhia Brasileira de Cartuchos (CBC) , afigura-se pertinente o encaminhamento sugerido, pois resta pendente o cumprimento do item 9.6.1 do Acórdão 1568/2015-TCU-Plenário (relator: Ministro José Mucio) .
8.	Por meio do referido Acórdão 1568/2015-TCU-Plenário, o qual apreciou representação acerca de possíveis irregularidades no âmbito do Pregão Eletrônico (PE) 15/2014 do MJ (objeto: aquisição de coletes balísticos de uso policial para suprir as necessidades dos órgãos de Segurança Pública das unidades da Federação e do Departamento da Força Nacional de Segurança Pública) , cujo vencedor foi a Companhia Brasileira de Cartuchos (CBC) , o Tribunal deliberou no seguinte sentido:
"9.6. encaminhar cópia do acórdão, bem como do relatório e do voto que o fundamentam:
9.6.1. ao Comando Logístico do Comando do Exército, para fins de adoção das providências previstas nos arts. 238, 247 e 254 do Decreto nº 3.665/2000;" (Grifei) 
9.	Na ocasião, a Corte considerou parcialmente procedente a representação, pois constatou irregularidades perpetradas no bojo do Pregão Eletrônico (PE) 15/2014, consistentes na seleção de oferta de produtos controlados pelo Exército com especificações distintas daquelas que deram suporte à expedição do Relatório Técnico Experimental (ReTEx) , contrariando dispositivos do Decreto 3.665/2000.   
10.	Considerando a irregularidade, o Colegiado encaminhou cópia da deliberação ao Comando do Exército para instauração de processo administrativo sancionador em cumprimento ao art. 254 do Decreto 3.665/2000.
11.	Ocorre que, mesmo após as diligências levadas a efeito pela SecexDefesa nos presentes autos, o Comando do Exército não logrou comprovar a instauração do aludido processo administrativo sancionador referente à empresa Companhia Brasileira de Cartuchos (CBC) , conforme item 9.6.1 do Acórdão 1568/2015-TCU-Plenário (relator: Ministro José Mucio) .
12.	Apesar de a falha não prejudicar a análise do mérito das presentes contas, faz-se necessário, conforme defendido pela unidade técnica e pelo MP/TCU, expedir determinação ao Comando do Exército instando-o a que encaminhe ao Tribunal o referido processo administrativo sancionador contra a empresa Companhia Brasileira de Cartuchos. 
13.	Corretas também as propostas da área técnica para considerar cumpridas as determinações dos itens 1.7.1 do Acórdão 9930/2015-TCU-Segunda Câmara (relator: Ministro-Substituto Marcos Bemquerer) e 9.4 do Acórdão 1568/2015-TCU-Plenário (relator: Ministro José Mucio) , e implementadas as recomendações dos itens 9.5 deste mesmo Acórdão 1568/2015-TCU-Plenário e 1.13 do Acórdão 7872/2015-TCU-Segunda Câmara (relator: Ministro Raimundo Carreiro) , a seguir colacionadas:          
Acórdão 9930/2015-TCU-Segunda Câmara - Julgou as contas anuais da Secretaria Executiva do então denominado Ministério da Justiça referentes ao exercício de 2007 
"1.7. Determinações: 
1.7.1. à Secretaria Executiva do Ministério da Justiça que informe no próximo Relatório de Gestão sobre:
1.7.1.1. o ressarcimento, devidamente atualizado, das importâncias relacionadas ao uso do espaço físico do Ministério da Justiça pela Associação de Servidores do Ministério da Justiça (GASJUS) , conforme valores discriminados no Ofício n. 68/2015/CGMA/SPOA/SE-MJ;
1.7.1.2. as providências adotadas para evitar as ocorrências descritas no subitem 2.3.1.3 (constatação 004) do Relatório de Auditoria da Secretaria Federal de Controle Interno referente ao exercício de 2007, sobre a cessão de servidores com vigência expirada e sobre o atraso nos reembolsos efetivados pelos órgãos cessionários, o que afronta o disposto no art. 4° e parágrafos do Decreto n. 4.050/2001."
Acórdão 1568/2015-TCU-Plenário (relator: Ministro José Mucio) (relator: Ministro José Mucio) - Apreciou representação acerca de possíveis irregularidades no âmbito do Pregão Eletrônico (PE) 15/2014 do MJ (objeto: aquisição de coletes balísticos de uso policial) 
"9.4. determinar à Coordenação-Geral de Logística do Ministério da Justiça que se abstenha de contratar empresa que oferte coletes balísticos, ou outros produtos controlados pelo Exército, com especificações distintas daquelas que deram suporte à expedição do Relatório Técnico Experimental (ReTEx) correspondente, a exemplo de tecido balístico, por contrariar dispositivos do Decreto nº 3.665/2000 e/ou do regulamento aprovado pela Portaria nº 18/2006 - DLOG, revendo, em razão disso, o ato que habilitou a empresa Companhia Brasileira de Cartuchos relativamente aos grupos 2, 4, 6, 8, 10 e 11 do Pregão Eletrônico para Registro de Preços nº 15/2014, e informe ao Tribunal, em até trinta dias, as medidas adotadas;
9.5. recomendar à Secretaria Executiva do Ministério da Justiça que:
9.5.1. doravante, ao analisar solicitação de reajuste de preço contratado motivada por variação cambial de moeda estrangeira, atente para o entendimento no sentido de não ser aplicável a teoria da imprevisão e a possibilidade de recomposição do equilíbrio contratual em razão de variações cambiais ocorridas devido a oscilações naturais dos fatores de mercado (Acórdão 3282/2011-TCU-Plenário) ;
9.5.2. nos futuros processos licitatórios, caso necessária a avaliação de amostras por meio de testes específicos, dê preferência à realização do procedimento por instituições públicas qualificadas, justificando eventual impossibilidade nos autos respectivos;" 
Acórdão 7872/2015-TCU-Segunda Câmara - Julgou as contas anuais da Secretaria Executiva do então denominado Ministério da Justiça referentes ao exercício de 2012
"1.13. Recomendar à Secretaria-Executiva do Ministério da Justiça que adote providências com vistas a adequar o quadro de pessoal efetivo da Secretaria Nacional de Segurança Pública às atribuições da unidade, bem como a reverter a elevada participação de empregados temporários e sem vínculo com a Administração no quadro funcional da unidade;"
14.	Perceba-se que são determinações e recomendações proferidas em Acórdãos de 2015, dentre os quais dois se referem a julgamento de contas anuais da Secretaria Executiva do então denominado Ministério da Justiça (9930/2015-TCU- Segunda Câmara - exercício de 2007; e Acórdão 7872/2015-TCU-Segunda Câmara - exercício de 2012) , e o outro se refere às irregularidades constatadas no Pregão Eletrônico (PE) 15/2014 do MJ (Acórdão 1568/2015-TCU-Plenário) .
15.	No autos do presente processo, a SecexDefesa evidenciou o cumprimento das determinações e a implementação das recomendações que haviam sido fixadas, de modo que sua proposta quanto a este ponto também deve ser acatada.
16.	Pertinentes, portanto, todas as propostas de encaminhamento sugeridas pela unidade instrutiva às peças 97 e 98, chanceladas pelo MP/TCU.
17.	Ante o exposto, acolho os pronunciamentos da SecexDefesa (peças 97 e 98) e o parecer do Ministério Público junto ao TCU (peça 99) , os quais integram as presentes razões de decidir, e voto no sentido de que seja adotado o Acórdão que ora submeto a este Plenário.
TCU, Sala das Sessões Ministro Luciano Brandão Alves de Souza, em 21 de julho de 2020.
RAIMUNDO CARREIRO 
Relator